臺灣高雄地方法院刑事判決
110年度審交訴字第221號
公  訴  人  臺灣高雄地方檢察署檢察官  
被      告  孔寶盛




上列被告因公共危險等案件，經檢察官聲請以簡易判決處刑（11
0年度偵緝字第747號），本院認不宜以簡易判決處刑（原案號：
110年度交簡字第2991號），改依通常程序審理，因被告於準備
程序中就被訴事實為有罪之陳述，經本院告知簡式審判程序之旨
，並聽取當事人之意見後，裁定由受命法官獨任進行簡式審判程
序，判決如下：
    主  文
孔寶盛犯無駕駛執照駕車因過失傷害人罪，處有期徒刑肆月，如
易科罰金，以新臺幣壹仟元折算壹日。又犯肇事致人傷害逃逸罪
，處有期徒刑捌月。
    事  實
一、孔寶盛未考領有普通重型機車駕駛執照，於民國109年7月10
    日6時45分許，騎乘車牌號碼000-000號普通重型機車，沿高
    雄市林園區沿海一段由東往西方向行駛，行經沿海路一段26
    0巷口時，本應注意超越前車時應與前車左側保持半公尺以
    上間隔，另應注意車前狀況及兩車並行之間隔，並隨時採取
    必要之安全措施，而依當時天候晴朗，日間自然光線充足，
    柏油路面乾燥、無缺陷、無障礙物，視距良好，又無不能注
    意之情事，竟疏未注意而貿然超車，適有楊珮妏騎乘車牌號
    碼000-0000號普通重型機車行駛於孔寶盛騎乘之機車左前方
    ，孔寶盛上開機車左側手把擦撞楊珮妏騎乘之機車右側手把
    ，楊珮妏因此失去平衡人車倒地，致楊珮妏受有右側第七根
    肋骨線性骨折、右側第五根肋骨疑似骨折、左膝挫傷、右大
    腿鈍挫傷、右肘、右手擦傷等傷害。詎孔寶盛於肇事後，明
    知楊珮妏已人車倒地而受有傷害，竟基於肇事逃逸犯意，未
    對楊珮妏為任何救護或其他必要措施，亦未留在現場等候警
    員到場處理，逕自騎乘上開機車逃逸離去，嗣經楊珮妏報警
    ，員警據報到場處理後並調閱現場監視器循線追查，因而查
    獲上情。
二、案經楊珮妏訴請高雄市政府警察局林園分局報告臺灣高雄地
    方檢察署檢察官偵查後聲請以簡易判決處刑。
    理  由
一、程序方面：
    本件被告孔寶盛所犯均為死刑、無期徒刑、最輕本刑為3年
    以上有期徒刑以外之罪，其於準備程序中就被訴事實為有罪
    之陳述，經受命法官告知簡式審判程序之旨，並聽取檢察官
    及被告之意見後，本院合議庭裁定由受命法官行簡式審判程
    序。又本件之證據調查，依刑事訴訟法第273條之2規定，不
    受同法第159條第1項、第161條之2、第161條之3、第163條
    之1及第164條至第170條規定之限制，均合先敘明。
二、認定犯罪事實所憑之證據及理由：
(一)上開犯罪事實，業據被告於偵查及本院審理時坦承不諱（見
    偵緝卷第80頁、本院卷第61頁），核與證人即告訴人楊珮妏
    於警詢之證述相符，並有道路交通事故談話紀錄表、道路交
    通事故現場圖、道路交通事故調查報告表㈠、㈡-1、道路交通
    事故談話紀錄表、建佑醫院診斷證明書、車輛詳細資料報表
    各1份、現場照片15張、監視器光碟、監視器擷取畫面照片4
    0張在卷可佐，堪予認定。
(二)按汽（機）車行駛時，駕駛人應注意車前狀況及兩車併行之
    間隔，並隨時採取必要之安全措施；又汽（機）車超車時，
    應俟前行車減速靠邊或以手勢或亮右方向燈表示允讓後，後
    行車始得超越；超越時應顯示左方向燈並與車左側保持半公
    尺以上之間隔超越，行至安全距離後，再顯示右方向燈駛入
    原行路線，道路交通安全規則第94條第3項、第101條第1項
    第5款分別定有明文。本案依案發當時天候晴、日間自然光
    線、柏油路面乾燥、無缺陷、無障礙物、視距良好，有前揭
    道路交通事故調查報告表㈠在卷可憑（見警卷第9頁），又無
    不能注意之情事，被告竟疏未保持安全間隔即貿然超車，因
    而肇致本件車禍事故，則被告對本件車禍事故之發生自有過
    失，應堪認定。告訴人因本件車禍受有如事實欄所載之傷勢
    ，此有建佑醫院診斷證明書1份(見警卷第6頁)在卷可憑，足
    認被告之過失行為與告訴人前揭傷害間有相當因果關係，亦
    可認定。又本件被告騎乘機車時，其機車左側手把與告訴人
    所騎乘機車之右側手把發生擦撞，致告訴人因而失控、人車
    倒地後，可預見告訴人可能因此受傷，而客觀上告訴人確有
    受到前揭傷害，然被告竟未採取救護或其他必要措施，並向
    警察機關報告，即自行騎車離去，足見其主觀上有肇事逃逸
    之不確定故意，客觀上有駕駛肇事逃逸之行為無訛。是以，
    被告之前揭自白均核與事實相符，堪予採信。本案事證明確
    ，被告上開犯行均堪認定，俱應依法論科。
三、論罪科刑：
(一)新舊法比較：
　  本件被告行為後，刑法第185條之4條文已有修正，並經總統
    於110年5月28日公布，於同年月30日生效。修正前刑法第18
    5條之4規定：「駕駛動力交通工具肇事，致人死傷而逃逸者
    ，處1年以上7年以下有期徒刑。」，修正後則規定：「駕駛
    動力交通工具發生交通事故，致人傷害而逃逸者，處6月以
    上5年以下有期徒刑；致人於死或重傷而逃逸者，處1年以上
    7年以下有期徒刑。犯前項之罪，駕駛人於發生交通事故致
    人死傷係無過失者，減輕或免除其刑。」依修正前規定，不
    分行為人（駕駛人）之犯罪情節輕重，其法定刑一律為「1
    年以上7年以下有期徒刑」；修正後則按犯罪情節輕重，如
    行為人致人受輕傷而逃逸者「處6月以上5年以下有期徒刑」
    ，若致人於死或重傷而逃逸者「處1年以上7年以下有期徒刑
    」；且行為人於發生交通事故致人死傷係無過失者，則可減
    輕或免除其刑。經比較後，以修正後之規定較有利於被告，
    依刑法第2條第1項但書規定，應適用修正後之刑法第185條
    之4規定論處。
(二)罪名：
　1.按刑法總則之加重，係概括性之規定，所有罪名均一體適用
    ；刑法分則之加重，係就犯罪類型變更之個別犯罪行為予以
    加重，成為另一獨立之罪名。道路交通管理處罰條例第86條
    第1項關於汽車駕駛人無駕駛執照駕車、酒醉駕車、吸食毒
    品或迷幻藥駕車、行駛人行道或行經行人穿越道不依規定讓
    行人優先通行，因而致人受傷或死亡，依法應負刑事責任者
    ，加重其刑至2分之1之規定，係就刑法第276條第1項之過失
    致人於死罪、同條第2項之業務過失致人於死罪、同法第284
    條第1項之過失傷害罪（及致重傷）罪、同條第2項之業務過
    失傷害罪（及致重傷）罪之基本犯罪類型，對於加害人為汽
    車駕駛人，於從事駕駛汽車之特定行為時，因無照駕駛致人
    受傷之特殊行為要件予以加重處罰，已就上述刑法第276條
    第1、2項、同法第284條第1、2項各罪犯罪類型變更之個別
    犯罪行為予以加重，而成另一獨立之罪名，自屬刑法分則加
    重之性質（最高法院99年度台非字第198號判決意旨參照）
    。
　2.經查，被告於本件車禍發生時未考領有普通重型機車駕駛執
    照，有證號查詢機車駕駛人查詢結果在卷可查（見交簡字卷
    第11頁）。是被告無駕駛執照卻騎乘普通重型機車上路，因
    而造成告訴人受有上開傷害結果，核被告所為，係犯道路交
    通管理處罰條例第86條第1項、刑法第284條前段之無駕駛執
    照駕車因過失致人傷害罪，公訴意旨認被告僅構成刑法第28
    4條前段之過失傷害罪嫌，而未論及道路交通管理處罰條例
    第86條第1項之罪，容有未洽，惟因基本社會事實同一，且
    經本院於審理程序中告知被告上開論罪罪名（見本院卷第59
    頁），而無礙兩造於訴訟上攻擊、防禦權之充分行使，爰依
    刑事訴訟法第300條之規定，變更起訴法條審理之。
　3.另核被告於肇事致人受傷後，駕車離去，係犯修正後刑法第
    185條之4第1項前段之駕駛動力交通工具發生交通事故致人
    傷害而逃逸罪。又本件交通事故之發生，乃肇因被告超車時
    未注意車前狀況及兩車並行間隔之規定所致，被告之過失責
    任甚為明確，自無修正後刑法第185條之4第2項可減免其刑
    規定之適用，附此敘明。
　4.被告所犯上開2罪間，犯意各別，行為互殊，應予分論併罰
    。
(三)刑之加重：
  1.按受徒刑之執行完畢，或一部之執行而赦免後，5年以內故
    意再犯有期徒刑以上之罪者，為累犯，加重本刑至二分之一
    ，刑法第47條第1項定有明文。次按司法院釋字第775號解釋
    文及理由之意旨，係指構成累犯者，不分情節，一律加重最
    低本刑，於不符合刑法第59條所定要件之情形下，致生行為
    人所受之刑罰超過其所應負擔罪責之個案，不符罪刑相當原
    則、比例原則。於此範圍內，在修正前，為避免發生上述罪
    刑不相當之情形，法院就該個案應裁量是否加重最低本刑；
    依此，該解釋係指個案應量處最低法定刑、又無法適用刑法
    第59條在內減輕規定之情形，法院應依此解釋意旨裁量不予
    加重最低本刑（最高法院108年度台上字第338號判決意旨參
    照）。
  2.經查，本案被告前因犯不能安全駕駛動力交通工具罪，經臺
    灣屏東地方法院以103年度交簡字第2235號刑事判決判處有
    期徒刑6月確定，於104年11月20日執行完畢乙情，業據檢察
    官於本院審理時提出臺灣屏東地方檢察署檢察官執行指揮書
    及上開刑事判決（見本院卷第73至76頁）在卷為憑，並經被
    告於本院審理中供承無訛（見本院卷第67頁），此部分事實
    自堪認定。被告於受有期徒刑執行完畢後，5年以內故意再
    犯本件有期徒刑以上之罪(肇事致人傷害逃逸罪部分)，應論
    以累犯，而依其前開累犯之情形及本案所犯肇事致人傷害逃
    逸罪之犯罪情節，尚無應量處最低法定刑、又無法適用刑法
    第59條在內減輕規定之情事，故就被告所犯肇事致人傷害逃
    逸罪部分應依刑法第47條第1項累犯規定加重其刑。再者，
    基於精簡裁判之要求，就前揭論以累犯部分，於判決主文無
    庸為累犯之諭知，附此敘明（最高法院110年度台上大字第5
    660號裁定意旨參照）。
(四)刑罰裁量：
　1.爰以行為人之責任為基礎，審酌被告騎乘機車上路，因一時
    疏失未能遵守交通安全規則，肇致本件交通事故，致告訴人
    受傷，精神及身體因而受有痛苦，又於肇事致人受傷後逕自
    駛離現場，所為實有不該；兼衡被告之前科素行（構成累犯
    部分不予重複評價）、本件犯罪之手段、情節、告訴人所受
    傷勢之所生危害、被告迄未依調解筆錄履行以適度賠償告訴
    人，暨被告之智識程度、家庭生活、經濟狀況（涉被告個人
    隱私，均詳卷）等一切具體情狀，分別量處如主文所示之刑
    ，並就無駕駛執照駕車因過失傷害人罪部分諭知易科罰金之
    折算標準。
　2.另因被告所犯2罪分別為不得易科罰金及得易科罰金之刑，
    依刑法第50條第1項但書第1款規定，尚不得定其應執行刑，
    自應俟本案確定後，由其自行決定是否另依同條第2項規定
    請求檢察官聲請定應執行刑，附此敘明。
據上論斷，應依刑事訴訟法第452條、第273條之1第1項、第284
條之1、第299條第1項前段、第300條，道路交通管理處罰條例第
86條第1項，刑法第2條第1項但書、第284條前段、第185條之4第
1項前段、第41條第1項前段、第47條第1項，刑法施行法第1條之
1，判決如主文。
本案經檢察官董秀菁聲請以簡易判決處刑，檢察官吳協展到庭執
行職務。
中　　華　　民　　國　　111 　年　　7 　　月　　26　　日
                  刑事第六庭    法　官  鄭美玲
以上正本證明與原本無異。
如不服本判決應於收受送達後20日內向本院提出上訴書狀，並應
敘述具體理由；如未敘述上訴理由者，應於上訴期間屆滿後20日
內向本院補提理由書（均須按他造當事人之人數附繕本）「切勿
逕送上級法院」。
中　　華　　民　　國　　111 　年　　7 　　月　　26　　日
                                書記官  郭素蓉 
附錄本案論罪科刑法條
中華民國刑法第185條之4
駕駛動力交通工具發生交通事故，致人傷害而逃逸者，處6月以
上5年以下有期徒刑；致人於死或重傷而逃逸者，處1年以上7年
以下有期徒刑。
犯前項之罪，駕駛人於發生交通事故致人死傷係無過失者，減輕
或免除其刑。

中華民國刑法第284條
因過失傷害人者，處1年以下有期徒刑、拘役或10萬元以下罰金
；致重傷者，處3年以下有期徒刑、拘役或30萬元以下罰金。